【裁判字號】    89,上訴,567
【裁判日期】    890913
【裁判案由】    違反毒品危害防制條例
【裁判全文】
臺灣高等法院高雄分院刑事判決                    八十九年度上訴字第五六七號
    上  訴  人  臺灣高雄地方法院檢察署檢察官
    被      告  甲○○
    指定辯護人  本院公設辯護人  孫妙岑
右上訴人因被告違反毒品危害防制條例案件，不服臺灣高雄地方法院八十八年度訴字
第二二四號中華民國八十九年三月三日第一審判決（起訴案號：臺灣高雄地方法院檢
察署八十七年度偵字第二三二五０號、第二四八四三號），提起上訴，本院判決如左
：
      主  文
上訴駁回。
      理  由
一、公訴意旨如後附起訴書所載。
二、按犯罪事實應依證據認定之，無證據不得推定其犯罪事實；又被告犯罪不能證明
    者，應諭知無罪之判決，刑事訴訟法第一百五十四條、第三百零一條第一項分別
    定有明文。再認定不利於被告之事實，須依積極證據，茍積極證據不足為被告不
    利事實之認定時，即應為有利於被告之認定，更不必有何有利之證據；另認定犯
    罪事實所憑之證據，雖不以直接證據為限，間接證據亦包括在內；然而無論為直
    接證據或間接證據，其為訴訟上之證明，須於通常一般人均不致有所懷疑，而得
    以確信其為真實之程度者，始得據為有罪之認定，倘其證明尚未達到此一程度，
    而有合理性懷疑之存在時，事實審法院復已就其心證上理由予以闡述，敘明其如
    何無從為有罪之確信，因而為無罪之判決者，亦不得遽以自己片面之觀點，遽指
    其為違法，此有最高法院三十年上字第八一六號、七十六年臺上字第四九八六號
    刑事判例可資參照。
三、本件公訴人認被告甲○○涉有違反毒品危害防制條例案件之罪嫌，係以證人李訓
    勇、廖微微之指證為其主要論據。
四、訊據被告甲○○堅決否認有前揭犯行，辯稱：伊並未販賣毒品，係因李訓勇、廖
    微微在伊所經營之羊肉店吃羊肉欠伊錢，伊指責李訓勇，伊係經營小本生意、不
    堪積欠，李訓勇才挾怨報復等語。經查：
    （一）證人李訓勇於警訊中指證稱：「他曾販賣毒品海洛因五、六次給我，而最
          後一次是於八十七年八月下旬（詳細日期記不清楚）下午五、六時，在高
          雄縣岡山鎮○○○路二十號（大新羊肉火鍋店）四樓房間交易，每次交易
          一小包（重量我不清楚），每小包新台幣一千元。」、「我認識他已一個
          月了，我平均二、三天向他購買一次，所以有五、六次之多了」、「我都
          直接到上述地點找甲○○，然後余直接帶我至四樓房間交易或者於樓下羊
          肉店」等語；於偵查中指述：「自八十七年五、六月起向他買過三、四次
          ，最後一次是六月底，均在他住處樓下羊肉店交易。每次買三、四千元，
          我都直接去找他買」、「我與傅晟爝一起買過三、四次，我自己也去向他
          買過三、四次。」（見八十七年十一月十七日偵查筆錄）、「今年初及五
          、六月均有（向甲○○）買過」（見八十七年十二月二十九日偵查筆錄）
          ；於原審審理中結證稱：「向甲○○買的，約買五、六次，自八十七年八
          月份開始至九月份」、「在太陽城遊樂場，每次一、二千元間」」等語；
          證人李訓勇所指證購買毒品之時間（八十七年八月，八十七年五、六月，
          八十七年初及五、六月，八十七年八月至九月）、地點（四樓，四樓或樓
          下，樓下）、次數（五、六次，三、四次，五、六次）及購買之價錢（一
          千元，三、四千元，一、二千元），前後不一致，其證詞顯有瑕疵；況證
          人李訓勇於本院調查時復證稱：「未曾向被告甲○○買過海洛因，因伊與
          被告有口頭相罵，叫他小心一點，被告說看怎樣都沒有關係，伊因心中很
          氣，才會故意這樣說，伊沒有向他買」（見本院八十九年五月二十六日筆
          錄），更與其前所述完全不同，益足證明證人李訓勇前所為之證詞不可採
          信。又證人廖微微於警訊中指證稱：「我是於八十七年八月二十四日至九
          月四日這期間我向甲○○購買五次，每次交易時都約定不特定之地點，而
          最後一次交易是於八十七年九月八日下午十一時（二十三時）五十五分，
          在高雄縣岡山鎮○○路旁玄天上帝廟前交易。我每次向甲○○購買毒品（
          海洛因）一小包，每小包之價格為新台幣一千元。」；於偵查中證述：「
          買過三、四次，但時間已不確定，均在娛樂場或我家外面」、「（八十七
          年九月八日有在玄天上帝廟附近交易？）有，即是我家附近。每次買一至
          三千元」；於原審審理中結證稱：「甲○○賣給我的，賣二次，八十七年
          六月份在我家門口，買一千元一包，我要買便去遊樂場找他。第二次是八
          十七年七月在遊樂場向他買。我更正，自八十七年八月二十四日至八十七
          年九月四日向甲○○買多次毒品，大部分在岡山火車站旁遊樂場向他買，
          每次一至三千元不等」等語。證人廖微微前後所指證購買之時間（八十八
          年八月二十四日至九月四日，八十七年六月份及七月份）、地點（不特定
          ，娛樂場或我家外面）、次數（五次，三、四次，二次，多次）、購買之
          價錢（一千元，一至三千元，一千元，一至三千元），前後反覆不一，且
          於審理中所稱購買之次數由二次更正為數次，亦見證人廖微微前後證詞之
          瑕疵。
    （二）違反毒品危害防制條例之罪，供出毒品來源，因而破獲者，得減輕其刑，
          毒品危害防制條例第十七條定有明文。證人李訓勇、廖微微施用毒品部分
          亦均另行處理，亦有起訴書一份在卷可證，則證人李訓勇、廖微微指證被
          告販賣毒品，得以減輕其刑，均屬有利於渠等之供述，而與被告之利益相
          衝突，證人李訓勇、廖微微之證述，在證據力上本顯薄弱，況渠等之證詞
          又前後不一、互有矛盾，顯有瑕疵，且證人李訓勇復於本院調查時證稱並
          未向被告購買海洛因，則證人李訓勇、廖微微之證述，即難遽予採信。此
          外復未扣得任何毒品、販賣所得或天秤等相關販賣工具，有高雄縣警察局
          岡山分局執行搜索報告及刑事案件搜索扣押證明書一紙附卷可憑。若被告
          果真販賣毒品，豈有未留任何毒品，亦無任何工具，以供其販賣之用？既
          未查扣任何販賣毒品之工具，尚難遽以認被告有何販賣毒品之犯行。
    （三）綜上所述，證人李訓勇、廖微微之證詞既有瑕疵，自難以證人李訓勇、廖
          微微右揭前後矛盾之證詞，做為被告有罪之唯一證據。故被告前開所辯，
          應堪採信。此外，復查無其他積極證據，足認被告確有販賣第一級毒品之
          情事，自不能證明被告犯罪。
五、原審為被告無罪之諭知，核無不合。上訴人臺灣高雄地方法院檢察署檢察官以證
    人李訓勇、廖微微互不認識，竟先後指述被告販賣第一級毒品海洛因（上訴書載
    為第二級毒品安非他命），自不得以時間長久，記憶有誤，遽以認證詞不足採為
    由，提起上訴，指摘原判決違誤，尚無理由，應予駁回。
據上論斷，應依刑事訴訟法第三百六十八條，判決如主文。
本案經檢察官張其主到庭執行職務。
中    華    民    國     八十九     年       九       月       十三     日
                              臺灣高等法院高雄分院刑事第五庭
                                  審判長法官  吳水木
                                        法官  惠光霞
                                        法官  陳朱貴
右正本證明與原本無異。
檢察官如不服本判決，應於判決送達後十日內向本院提出上訴狀，其未述理由者並
應於提出上訴狀後十日內向本院補提理由書（應附繕本)。
                                      書記官  呂素珍
中    華    民    國     八十九     年       九       月       十五     日
                                                                        Ｋ


司法院資訊處製作；財團法人民間司法改革基金會備份。
